臺灣臺北地方法院刑事判決　　　　　　　94年度訴字第1526號
公　訴　人　臺灣臺北地方法院檢察署檢察官
被　　　告　丙○○
　　　　　　　　　　（現羈押於臺灣臺北看守所）
選任辯護人　吳榮達律師
上列被告因違反毒品危害防制條例案件，經檢察官提起公訴（94
年度偵緝字第1367號），本院判決如下：
    主  文
丙○○共同連續販賣第一級毒品，處無期徒刑，褫奪公權終身。
扣案之第一級毒品海洛因共參拾肆包（合計淨重貳拾點伍公克、
純質淨重陸點柒捌公克）均沒收銷燬，放置第一級毒品海洛因之
外包裝袋參拾肆只、電子磅秤壹台、分裝杓壹支、未使用之分裝
袋捌拾伍只均沒收，販賣第一級毒品所得新臺幣壹萬陸仟元沒收
，如全部或一部不能沒收時，以其財產抵償之。
    事  實
一、丙○○明知海洛因屬毒品危害防制條例管制之第一級毒品，
    依法不得販賣，竟仍意圖營利，與同居女友戊○○（另案起
    訴）共同基於販賣第一級毒品海洛因之概括犯意，一同利用
    所持行動電話（門號：0000000000號）與某真實姓名年籍不
    詳（持用門號0000 000000） 之成年男子（下稱某男子）及
    另一綽號「阿成」（電話號碼：0000000000號）之成年男子
    （下稱阿成）聯絡，於(一)93年6 月12日下午6 時39分，某男
    子至丙○○與戊○○臺北縣新店市○○路86巷25號住處，以
    新臺幣（下同）6 千元之代價，購得半錢之海洛因施用，復
    於翌日（93年6 月13日）下午12時10分，丙○○與戊○○駕
    車至臺北市○○路附近，以8 千元之代價，再販賣半錢之海
    洛因與該男子。(二)於93年6 月13日上午10時49分，阿成至上
    址丙○○與戊○○住處，交付2 千元購得2 千元份量的海洛
    因。嗣因臺北市政府警察局刑事大安分局因偵辦丙○○所涉
    毒品危害防制條例案件，經臺灣臺北地方法院檢察署核發通
    訊監察書，監聽丙○○與戊○○所持上開行動電話之通話內
    容，乃於93年7 月23日上午10時40分，在臺北縣新店市○○
    路86巷25號依法執行搜索，並當場扣得丙○○所有供販賣用
    之第一級毒品海洛因27包、電子磅秤1 台、未使用之分裝袋
    85只、分裝杓1 支，並從丙○○使用之2265-DA 車上之皮包
    內查獲7 包海洛因及現金18,900元。
二、案經臺北市政府警察局大安分局移送臺灣臺北地方法院檢察
    署檢察官偵查起訴。
    理  由
壹、程序方面：被告丙○○及其選任辯護人對於下列論罪科刑之
    各項證據方法，於本院第一次行準備程序及最後一次審理時
    均未爭執證據能力（見本院94年11月25日準備程序筆錄、96
    年5 月1 日審判筆錄），本院審酌該等言詞陳述及書面陳述
    作成時之情況，認為並無不適當之情事，均得作為證據。
貳、實體方面：
一、訊據被告丙○○否認有何販賣第一級毒品海洛因之犯行，辯
    稱：通話內容係伊吸毒的朋友毒癮發作時打電話來鬧的，伊
    係胡亂回答，並無販毒等語。經查：
（一）司法警察於毒品案件偵查期間，受臺灣臺北地方法院檢察
      署檢察官指揮，依該署以93年6 月10日甲○茂劍監續字第
      000244號核發之通訊監察書，監聽被告丙○○所使用之上
      開行動電話，發現該行動電話於93年6 月12日、13日，被
      告、戊○○與某男子及阿成所持前述行動電話間，有如下
      所示對話，有臺灣臺北地方法院檢察署93年6 月10日93年
      甲○茂劍監續字第000244號通訊監察書及臺北市政府警察
      局大安分局執行通訊監察案件譯文表：（見93年度偵字第
      13326 號偵查卷第252 至29頁）
   1、被告丙○○、戊○○（皆使用0000000000）與某男子（
      0000000000）：
    (1)自93年6月12日下午6時29分起，對話內容如下：
　　  某男子：喂！我到了。
　　　戊○○：你說要給我5千？
      某男子：對。
      戊○○：這樣建中說給你1個半個半和1個3千的。
      某男子：半個半和3千的這樣？
      戊○○：對。
      某男子：那個一樣嗎？
      戊○○：他說差一點點。
      某男子：差一點點？比較差就對了？
      戊○○：對。
      ．．．
      某男子：這樣，5千沒辦法拿半個，那個又比較差，這樣
      　　　　就更爛了。
      戊○○：因為那個半錢之前都是賣1萬
      某男子：那這樣是不是等於7千，半個半是不是4千，又拿
              一個多少的。
      戊○○：3的啊，你給我5千我就這樣給你。
      某男子：這樣我當然是要拿半個的。
      戊○○：但是他沒有半個的，你等一下。
　　　丙○○：喂。
      某男子：建中。
　　　丙○○：嗯。
      某男子：你又拿那個比較差的，我乾脆再拿半個就好了。
　　　丙○○：因為半錢是8千，我們給別人是1萬，你的時候我
  　　　　　　就是算8千給你。
      某男子：這樣，我是說剛都是糖，不然看我再補多少給你
              你拿半個給我。
      ．．．．
　　　丙○○：你一樣拿8千，我另外再加一個小的給你。
      某男子：我怕錢不夠，我這裡只有6千，怕不夠錢，5千多
              快6千，好不好，錢不夠。
　　　丙○○：我給你8千的東西，被你喊到7千、6千。
      ．．．
　　　丙○○：這個半個的我給你拿6千，那小的我就沒有再附
  　　　　　　送送給你了，這樣好不好。
      某男子：好啊。
      戊○○：那下次來還是8千。
　　　丙○○：好啦。
    (2)自93年6月12日下午6時39分起，對話內容如下（細胞台位
      置：新店市○○路）：
　　　某男子：喂！我在門口了。
　　　丙○○：好，我來了。
    (3)自93年6月13日上午11時6分起，對話內容如下：
      某男子：喂。
      戊○○：喂。
      某男子：妹啊。
      戊○○：嗯。
      某男子：半個幫我拿來家裡好不好？你跟建中講，我如果
  　　　　　　有比較好的，用較好的，都沒有好一點的嗎？
      戊○○：我跟他講，看他怎麼講。
      某男子：你那個都已經摻好的樣子。
      戊○○：應該是。
      某男子：你看20分鐘可以到嗎儘量趕一下。
      戊○○：好。
    (4)自93年6月13日上午11時49分起，對話內容如下：
      某男子：喂！你們到了嗎？
　　　丙○○：我再20分鐘到。
      某男子：好。
    (5)自93年6月13日下午12時10分起，對話內容如下（細胞台
      位置：臺北市○○路）：
      戊○○：喂！你可以下來了。
      某男子：好。
   2、丙○○（0000000000）與阿成（0000000000）：
    (1)自93年6 月13日上午10時38分起，對話內容如下：
      阿成：喂。
      丙○○：喂。
      阿成：我阿成，要那個有嗎？
      丙○○：來啊。
      阿成：我到你家再打。
      丙○○：你要多少？
      阿成：2啊。
      丙○○：好，你來啊
      阿成：我到再打。
      丙○○：你要多久?
      阿成：差不多10分鐘。
      丙○○：好。
    (2)自93年6月13日上午10時49分起，對話內容如下（細胞台
      位置：新店市○○路）：
      阿成：喂！我阿成，我到了哦。
      戊○○：好。
（二）參諸前開被告丙○○、戊○○與某男子及阿成間之通話內
      容，足認丙○○、戊○○確與某男子及阿成於上述時間以
      電話，相互確認見面之交易地點、金額及數量，且於電話
      中稱「到了」等語，顯見丙○○及戊○○確已與某男子及
      阿成碰面，並已完成海洛因之買賣交易至明。又觀諸通話
      內容所示之交付經過及金額，亦與證人即共犯戊○○於警
      詢中證稱：扣案之毒品其中7 包係於被告車上查獲，曾幫
      被告接電話，告知被告買家的姓名及購買數量，惟海洛因
      係被告自己分裝，有時和被告一同外出，途中順便送海洛
      因給買家，有賣2 千元、3 千元等語相符（見93年度偵字
      第13326 號卷第12頁、本院卷附戊○○警詢勘驗筆錄）。
      證人戊○○雖於事後翻異前詞，改稱不能確定被告有無販
      賣毒品等語，惟證人戊○○於警詢時之陳述，係甫遭逮捕
      後所述，距案發時間較短，記憶當更為清晰，且經警第一
      次提示相關證物加以詢問，證人尚無時間思考如何匿、飾
      、增、減，亦無與被告勾串供詞之機會，動機較為純正，
      對照通聯譯文、後述扣案物品及查獲當時之情況，應認證
      人戊○○於警詢時之陳述與與事實相符而可採信。
（三）又扣案如卷附照片所示之毒品達34包（同上偵查卷第56、
      57頁），均含第一級毒品海洛因成分，此有法務部調查局
      93年9 月20日調科壹字第020006604 號鑑定通知書（淨重
      20.5公克，純質淨重6.78公克，見同上偵查卷第193 頁）
      附卷可稽，觀之其中7 包係於被告車內查獲，且扣案海洛
      因之部分包裝袋上寫有2 或3 等數字，亦與通聯內容及證
      人戊○○之警詢供述有外出送海洛因給買家，有賣2 千元
      、3 千元等情互核相符，參以被告住處另扣得電子磅秤1
      台、未使用之分裝袋85只、分裝杓1 支，衡情一般施用者
      ，不論購買或自行施用時，只需大約之數量，根本不需用
      到測量精密之電子秤，且被告住處扣得未使半之分裝袋達
      85只，足認被告顯非為己施用而分裝。
（四）復按販賣海洛因係不法行為，非可公然為之，亦無公定之
      價格，不論任何包裝，均可任意增減分量，而每次買賣之
      價量，亦可能隨時依雙方間之關係深淺、資力、需求量及
      對行情之認知、來源是否充裕、查緝是否嚴緊，購買者被
      查獲時供述購買對象之可能性、風險之評估等，因而異其
      標準，並機動調整，非可一概而論。販賣之利得，除經坦
      承犯行或價量俱臻明確外，委難察得實情，販賣之人從價
      差、量差或質差中牟利方式雖異，其意圖營利之非法販賣
      行為則一。尤以，在積極查緝之下，非法交易風險及代價
      極高，取得來源管道隱密而困難，若非雙方本有特殊情誼
      （如至親好友）或其他特別原因考量，斷無甘冒承擔刑責
      之風險，而虧損或以平價賣出之理。查被告以代價2 千元
      、6 千元、8 千元不等販賣海洛因給阿成及某男子，不僅
      與戊○○以通話費用不低之行動電話進行聯繫，並與對方
      討論毒品價格、品質，且須承擔東窗事發之牢獄風險，有
      形與無形之成本，斷無不反應於海洛因售價之理。足認被
      告販售前開海洛因時，確係基於販賣賺取價差之營利意圖
      。被告上述辯解，顯係事後卸責之詞，不足採信。
（五）從而綜上所述，本件事證明確，被告犯行堪以認定，應予
      依法論科。
二、按被告行為後，刑法業於94年2 月2 日修正公布，95年7 月
    1 日起施行，其中第56條關於連續犯之規定已刪除，並修正
    第2條 、第28條、第33條、第37條、第38條、第55條等規定
    。按行為後法律有變更者，適用行為時之法律，但行為後之
    法律有利於行為人者，適用最有利於行為人之法律，修正後
    刑法第2 條第1 項定有明文。此條規定係規範行為後法律變
    更所生新舊法律比較適用之準據法，本身尚無新舊法比較之
    問題，於新法施行後，應一律適用新法第2 條第1 項之規定
    ，為「從舊從輕」之比較，先予敘明。再按本次法律變更，
    比較時應就罪刑有關之共犯、未遂犯、想像競合犯、牽連犯
    、連續犯、結合犯，以及累犯加重、自首減輕暨其他法定加
    減原因（如身分加減）與加減例等一切情形，綜其全部罪刑
    之結果而為比較（最高法院95年5 月23日95年度第8 次刑庭
    會議決議參照）。經查：
（一）修正後刑法第33條第5 款規定罰金刑為新臺幣1 千元以上
      ，以百元計算之，而修正前則規定罰金為1 元以上，且以
      銀元為計算單位，經依現行法規所定貨幣單位折算新臺幣
      條例第2 條規定折算後，罰金刑則為新臺幣3 元以上，經
      比較新、舊法之結果，修正前之法律較有利於行為人。
（二）被告係與戊○○共同實施犯罪之人，無論依修正前第28條
      或修正後第28條之規定，均成立共同正犯，並無所謂有利
      或不利之情形，尚無適用修正後刑法第2 條第1 項規定比
      較新舊法適用之問題。
（三）被告行為時之刑法第56條規定：「連續數行為而犯同一之
      罪名者，以一罪論。但得加重其刑至二分之一。」；至被
      告行為後上開法條則已刪除。該項刪除雖非犯罪構成要件
      之變更，但已影響行為人刑罰之法律效果，自屬法律有所
      變更，而有比較新舊法之必要。而本案被告先後多次販賣
      毒品之行為，若依舊法規定，僅以一罪論；若依新法，則
      須分論併罰。經比較新、舊法之結果，應以被告行為時之
      舊法較有利於被告。
（四）關於褫奪公權之宣告，修正前刑法第37條第1 、2 項規定
      「宣告死刑或無期徒刑者，宣告褫奪公權終身。宣告6 月
      以上有期徒刑，依犯罪之性質認為有褫奪公權之必要者，
      宣告褫奪公權1 年以上10年以下。」，而修正後刑法第37
      條第1 、2 項則規定「宣告死刑或無期徒刑者，宣告褫奪
      公權終身。宣告1 年以上有期徒刑，依犯罪之性質認為有
      褫奪公權之必要者，宣告1 年以上10年以下褫奪公權。」
      ，本件被告所犯係死刑或無期徒刑之罪，比較新舊法之結
      果，並無所謂有利或不利之情形，尚無適用修正後刑法第
      2 條第1 項規定比較新舊法適用之問題。
（五）據上，就上開各項條件綜其全部比較結果，以修正前條文
      對被告為有利。整體比較適用結果，除前揭（二）、（四
      ）以外，應依刑法第2 條第1 項前段規定，適用有利於被
      告之修正前規定以為論處。
三、核被告所為，係犯毒品危害防制條例第4條第1項之販賣第一
    級毒品罪。被告與戊○○就上述販賣海洛因犯行，具有犯意
    聯絡及行為分擔，為共同正犯。被告持有海洛因之低度行為
    ，為販賣之高度行為所吸收，不另論罪。被告先後三次販賣
    海洛因之犯行，時間緊接，所犯為構成要件相同之罪名，顯
    係基於概括犯意反覆為之，屬連續犯，應依修正前刑法第56
    條規定以一罪論，原應並加重其刑，然因毒品危害防制條例
    第4 條第1 項之法定本刑為死刑或無期徒刑部分，依法不得
    加重，是僅就罰金刑部分予以加重，併此敘明。爰審酌被告
    犯罪之動機無非在謀取不法財物，其生活狀況、智識程度，
    販賣毒品之數量、次數、所得、販賣第一級毒品對社會秩序
    所生危害程度及犯罪後否認犯行顯無悔意之態度等一切情狀
    ，判處如主文所示之刑，並依刑法第37條第1 項之規定，宣
    告褫奪公權終身。
四、沒收部分：
（一）扣案之海洛因34包，為第一級毒品，應依毒品危害防制條
      例第18條第1 項前段規定，宣告沒收銷燬。
（二）包裝即置放扣案上述海洛因用之包裝袋計34個、均有防止
      毒品裸露、逸出及潮濕之功用，並便於攜帶、販賣，與扣
      案之電子磅秤1 台、分裝杓1 支，均為被告所有，業據被
      告供稱在卷，且為供被告販賣第一級毒品所用之物，均依
      毒品危害防制條例第19條第1 項規定宣告沒收。
（三）扣案未使用之分裝袋85只，係尚非供犯罪所用之物，僅屬
      被告所有供犯罪預備之物，依刑法第38條第1 項第2 款規
      定宣告沒收（最高法院95年度台上第5014號判決參照）。
（四）被告先後3 次販賣安非他命所得款項各為6 千元、2 千元
      、8 千元，均依毒品危害防制條例第19條第1 項之規定，
      宣告沒收，如全部或一部不能沒收時，以其財產抵償之。
（五）被告使用之0000000000號行動電話，未據扣案，亦無證據
      證明為被告或戊○○所有，所含之SIM 卡則屬電信公司所
      有，扣案之現金18萬9 千元查與本案販賣海洛因犯行無直
      接關連，均不予宣告沒收，併此敘明。
五、不另為無罪諭知部分：
（一）起訴意旨另以：被告意圖營利，自93年2 、3 月間起至同
      年7 月23日止，與戊○○共同基於販賣第一級毒品海洛因
      之概括犯意聯絡，連續在上址及其他不特定地點，由丙○○主持，並提供戊○○免費施用第二級毒品安非他命之利
      益，由丙○○或戊○○以行動電話聯繫買主後，丙○○即
      親自或與戊○○一同開車前往約定地點，交付以分裝袋分
      裝好之第一級毒品海洛因給買主並收受販毒所得。因認被
      告涉犯販賣第一級毒品罪嫌（除上述論罪科刑之犯行外）
      ，以及轉讓第二級毒品罪嫌（免費供戊○○施用第二級毒
      品部分）。
（二）經查：除上揭論罪科刑之部分外，起訴書未明確記載被告
      販賣第一級毒品海洛因之時間、地點、交易所得及數量，
      經核卷內亦無證據可資證明被告有何其他販賣第一級毒品
      海洛因之犯行，自難論被告有此部分之犯行。此外，本院
      復查無其他積極證據足資證明被告有公訴意旨所指前揭販
      賣第一級毒品之犯行，此部分不能證明被告犯罪，然因公
      訴人認被告所涉此部分罪嫌倘成立犯罪，與本院前揭論罪
      科刑部分有連續犯之裁判上一罪關係，爰不另為無罪之諭
      知。
（三）又查：證人即共犯戊○○雖於警詢時供稱其施用之安非他
      命為被告無償供應等語，惟為被告所否認，且證人戊○○
      復於本院證述時另稱其施用之安非他命係與被告共同出資
      購買等語，前後供述已有不一，此外，本院復查無其他積
      極證據足資證明被告有公訴人所指前揭轉讓第二級毒品安
      非他命之犯行，從而尚難僅憑共犯戊○○於警詢時之自白
      ，即認被告有轉讓第二級毒品安非他命之犯行，此部分不
      能證明被告犯罪，然因公訴人認被告所涉此部分罪嫌倘成
      立犯罪，與本院前揭論罪科刑部分有牽連犯之裁判上一罪
      關係，爰不另為無罪之諭知。
六、併案部分：
（一）併案意旨另以：被告明知海洛因及安非他命分屬毒品危害
      防制條例所列管之第一、二級毒品，竟基於意圖營利之概
      括犯意，於民國94年7 月間，在臺北縣新店市，連續多次
      販賣第一級毒品海洛因及第二級毒品安非他命予姓名年籍
      不詳，綽號「眼鏡」、「如發」及「小芬」之成年人，經
      電話聯繫並以信封包裝毒品後，指示不知情之丁○○、乙○○（均另為不起訴之處分）代為運送，嗣於94年8 月9
      日下午1 時30分，為警持臺灣臺北地方法院法官核發之搜
      索票，前往上址執行搜索查獲，並扣得海洛因1 包（淨重
      2 公克）、安非他命6 包（淨重4.7 公克）、大麻1 包（
      淨重0.4 公克）、藥丸10顆、帳冊、電子磅秤1 臺、分裝
      袋、吸食器、剷管、玻璃球等物。因認被告涉犯販賣第一
      級毒品及販賣第二級毒品罪嫌。
（二）經查：併案意旨未明確記載被告販賣第一級毒品海洛因之
      時間、地點、交易所得及數量，觀諸併案部分之通聯譯文
      尚無法確認被告販賣之毒品種類、交易所得及數量，且依
      證人乙○○於本院具結證述：「（你是否曾經受丙○○之
      託拿海洛因及安非他命給綽號如發的人？）有，我拿的時
      候不知道，我是後來才知道的，知道之後，我就沒有再拿
      了。（警詢時你說有偷看丙○○交給你東西，發現裡面有
      海洛因及安非他命，所以你幫丙○○不止拿過1 次？）有
      兩次，我知道後就沒有再拿了。（你究竟是在第幾次打開
      要送給如發的？）第2 次。（你在第2 次打開交給如發的
      東西，到底裡面是什麼東西？）安非他命。」（本院96年
      2 月6 日審判筆錄）等語，以及證人丁○○於本院具結證
      述：「（曾經拿毒品給何人？）就是請我拿1 個白色的信
      封袋轉交給綽號眼鏡的人，當時我不知道是什麼東西，我
      轉交後，隔了3 、4 天，我問被告是什麼東西，被告說是
      安非他命，只是笑笑的，事前我真的不知道。」（同上審
      判筆錄）等語，均僅足證明被告曾指示乙○○、丁○○代
      為將第二級毒品安非他命交予他人，尚難證明被告有此部
      分販賣第一級毒品之犯行。
（三）又查，被告於94年7 月間，在臺北縣新店市，連續多次販
      賣第一級毒品之犯行既不能證明，併案意旨認被告於同時
      間（94年7 月間）多次販賣第二級毒品安非他命之犯行，
      亦難認與本院前揭論罪科刑之被告販賣第一級毒品（93年
      6 月）有何連續犯、牽連犯或想像競合犯之裁判上一罪關
      係。從而，本院就併案部分尚無從併予審理，應退由檢察
      官另為妥適之處理。
（四）至於被告自承於93年6 月12日轉讓第一級毒品海洛因予林
      文富之犯行，原不在起訴範圍，本院無從審酌，應由檢察
      官另行處理，附此敘明。
據上論斷，應依刑事訴訟法第299 條第1 項前段，毒品危害防制
條例第4 條第1 項、第18條第1 項前段、第19條第1 項，刑法第
2 條第1項 前段、第11條前段、第28條、第37條第1 項、第38條
第1 項第1第2款，修正前刑法第56條，判決如主文。
本案經檢察官黃紋綦到庭執行職務
中　　華　　民　　國　　96　　年　　5 　　月　　22　　日
　　　　　　　　　刑事第三庭  審判長法　官　黃雅芬
　　　　　　　　　　　　　　　　　　法　官　王幸華
    　　　　　　　　　　　　　　　　法　官　胡宗淦
以上正本證明與原本無異。
如不服本判決，應於判決送達後10日內，向本院提出上訴狀。
　　　　　　　　　　　　　　　　　　書記官　張耀鴻
中　　華　　民　　國　　96　　年　　5 　　月　　24　　日
附錄法條：
毒品危害防制條例第4條
製造、運輸、販賣第一級毒品者，處死刑或無期徒刑；處無期徒
刑者，得併科新臺幣 1 千萬元以下罰金。
製造、運輸、販賣第二級毒品者，處無期徒刑或 7 年以上有期徒
刑，得併科新臺幣 7 百萬元以下罰金。
製造、運輸、販賣第三級毒品者，處 5 年以上有期徒刑，得併科
新臺幣 5 百萬元以下罰金。
製造、運輸、販賣第四級毒品者，處 3 年以上 10 年以下有期徒
刑，得併科新臺幣 3 百萬元以下罰金。
製造、運輸、販賣專供製造或施用毒品之器具者，處 1 年以上 7
年以下有期徒刑，得併科新臺幣 1 百萬元以下罰金。
前五項之未遂犯罰之。
毒品危害防制條例第18條
查獲之第一、二級毒品及專供製造或施用第一、二級毒品之器具
，不問屬於犯人與否，均沒收銷燬之；查獲之第三、四級毒品及
製造或施用毒品之器具，無正當理由而擅自持有者，均沒入銷燬
之。但合於醫藥、研究或訓練之用者，得不予銷燬。
前項合於醫藥、研究或訓練用毒品或器具之管理辦法，由法務部
會同行政院衛生署定之。
毒品危害防制條例第19條
犯第 4 條至第 9 條、第 12 條、第 13 條或第 14 條第 1 項、
第2項之罪者，其供犯罪所用或因犯罪所得之財物，均沒收之，
如全部或一部不能沒收時，追徵其價額或以其財產抵償之。
為保全前項價額之追徵或以財產抵償，得於必要範圍內扣押其財
產。
犯第 4 條之罪所使用之水、陸、空交通工具沒收之。
